【裁判字號】    98,易,26
【裁判日期】    980602
【裁判案由】    竊盜
【裁判全文】
臺灣嘉義地方法院刑事判決                98年度易字第26號
公  訴  人  臺灣嘉義地方法院檢察署檢察官
被      告  乙○○
                    （現另案在臺灣嘉義監獄鹿草分監執行中
            丙○○
                    （現另案在臺灣嘉義監獄鹿草分監執行中
上列被告因竊盜案件，經檢察官提起公訴（九十七年度偵字第一
八一四號、第二三六八號），本院判決如下：
    主  文
乙○○竊盜，累犯，處有期徒刑伍月；又踰越牆垣及其他安全設
備竊盜，累犯，處有期徒刑柒月。應執行有期徒刑拾壹月。
丙○○攜帶兇器竊盜，累犯，處有期徒刑柒月，未扣案之六角扳
手壹支沒收；又竊盜，累犯，處有期徒刑伍月，扣案之吸油管壹
支、塑膠汽油桶參個均沒收。應執行有期徒刑拾壹月，未扣案之
六角扳手壹支、扣案之吸油管壹支、塑膠汽油桶參個均沒收。
乙○○其餘被訴部分（即起訴書犯罪事實二（三））無罪。
丙○○其餘被訴部分（即起訴書犯罪事實二（一）附表編號四、
二（二）、二（三））均無罪。
    犯 罪 事 實
一、乙○○前因違反毒品危害防制條例案件，經本院以九十四年
    度訴字第四四一號判決判處有期徒刑十月、六月確定；另因
    恐嚇取財案件，經本院以九十五年度嘉簡字第四五三號判決
    判處有期徒刑四月確定，上揭數罪經減刑後定應執行有期徒
    刑九月確定，於民國九十六年七月十六日執行完畢出監。詎
    仍不知悔改，分別為下列行為：
  (一)乙○○於九十六年十一月中旬晚間某時許，意圖為自己不法
    所有，前往址設嘉義縣番路鄉觸口村車埕十二號之欣欣水泥
    企業股份有限公司嘉義工廠外（下稱欣欣水泥公司），自該
    工廠後方之小路徒步進入廠區旁空地，徒手竊取置放在廠區
    後方之電纜線十餘公斤得手，嗣後將電纜線變賣得款新臺幣
    （下同）七千元，均花用殆盡。
  (二)乙○○另意圖為自己不法所有，於九十六年十二月間某日晚
    間，前往址設嘉義縣番路鄉觸口村車埕一之八號之交通部公
    路總局第五區工程處戰備材料庫（下稱公路總局戰備材料庫
    ），乙○○先以攀爬果樹並踰越牆垣之方式，進入公路總局
    戰備材料庫圍牆內，再徒手打開該戰備材料庫窗戶，踰越作
    為安全設備之窗戶進入戰備材料庫內，徒手竊取供作汽車保
    險桿防護措施使用之不銹鋼白鐵（下稱保險桿白鐵）十二塊
    ，將之搬離倉庫得手後，乙○○另通知丙○○（丙○○搬運
    贓物部分未據起訴）駕車前來公路總局倉庫圍牆外，將乙○○竊得之保險桿白鐵十二塊運送至乙○○住處外，翌日二人
    再將乙○○竊得之保險桿白鐵載往嘉義縣中埔鄉某資源回收
    場變賣得款五千餘元，乙○○並將其中二千元給與丙○○花
    用。嗣於九十六年十二月二十九日，乙○○於上述二次竊盜
    行為尚未被有偵查犯罪職權之機關或公務員發覺前，自行向
    嘉義縣水上分局水上派出所員警自首並接受裁判。
二、丙○○前因詐欺案件，經臺灣臺中地方法院以九十三年度易
    字第八四九號判決判處有期徒刑六月確定，於九十五年三月
    二十九日執行完畢出監。詎丙○○仍不知悔改，分別為下列
    行為：
  (一)丙○○於九十六年十月二十九日凌晨四時許，意圖為自己不
    法之所有，在臺南縣白河鎮白河里老人文康中心停車場旁，
    將其所有客觀上可供作兇器使用已磨成扁平狀之六角扳手（
    未據扣案），開啟甲○所有，車牌號碼為RT—6121號紅色自
    小貨車車門，繼而以該六角扳手發動引擎，而竊取上揭自小
    貨車得手，並供己代步使用（該車嗣後交由乙○○使用，乙○○收受贓物犯行部分，業據本院以九十七年度嘉簡字第七
    三八號判處有期徒刑三月確定）。
  (二)丙○○另基於意圖為自己不法所有，於九十七年一月二十六
    日凌晨四時許，在嘉義市○○路四七五巷某處，以其所有之
    吸油器一支及塑膠汽油桶三只，利用吸油器將汽油吸取至塑
    膠汽油桶之方式，竊取戊○○所有、車牌號碼J7—8020號自
    小貨車油箱內之汽油約四十公升，得手後供己使用。嗣於九
    十七年一月三十日二十二時三十分許，丙○○因另案通緝，
    為警在嘉義市嘉義大學附設小學附近查獲，並於有偵查犯罪
    職權之機關或公務員發覺上開二次竊盜犯行前，自動向警員
    自首而接受裁判，並扣得吸油器一支及塑膠汽油桶三只，而
    查悉上情。
三、案經乙○○、丙○○自首，辛○○、壬○○、甲○、戊○○
    告訴及嘉義縣警察局水上分局、臺南縣警察局白河分局報告
    臺灣臺南地方法院檢察署呈請臺灣高等法院臺南分院檢察署
    檢察長令轉臺灣嘉義地方法院檢察署檢察官偵查起訴。
    理  由
甲、程序部分：
一、按被告以外之人於審判外之言詞或書面陳述，除法律有規定
    者外，不得作為證據，刑事訴訟法第一百五十九條第一項定
    有明文。次按，被告以外之人於審判外之陳述，雖不符刑事
    訴訟法第一百五十九條之一至第一百五十九條之四之規定，
    而經當事人於審判程序同意作為證據，法院審酌該言詞陳述
    或書面陳述作成時之情況，認為適當者，亦得為證據。當事
    人、代理人或辯護人於法院調查證據時，知有第一百五十九
    條第一項不得為證據之情形，而未於言詞辯論終結前聲明異
    議者，視為有前項之同意，為刑事訴訟法第一百五十九條之
    五所明定。
二、被告乙○○、丙○○於本院準備程序期日中，除被告丙○○
    對於證人即同案被告乙○○於警詢中陳述之證據能力表示異
    議外，被告丙○○、乙○○就本件判決所引用之其餘被告以
    外之人警詢供述、於檢察官偵查中之具結證述及卷附書面傳
    聞證據資料，均未於言詞辯論終結前對證據能力聲明異議，
    本院審酌前揭被告以外之人審判外之陳述作成情況，均係出
    於任意性供述，並於本院審理時，已賦予被告對質詰問機會
    ，且上開書面傳聞證據作成形式，亦無瑕疵，與待證事實復
    有關聯性，本院認為適當，而有證據能力；至證人即同案被
    告乙○○於警詢中之證述，係屬被告丙○○以外之人於審判
    外之言詞陳述，復無符合法律規定有證據能力之情形，依刑
    事訴訟法第一百五十九條第一項之規定，應無證據能力。然
    上開被告以外之人於警詢時所為之陳述，若僅援為檢驗其偵
    審程序中之證詞與其先前陳述是否一致時，即無上開傳聞法
    則之適用，於該等情形仍得作為證據（最高法院九十四年度
    臺上字第六八八一號判決參照）。
乙、有罪部分：
壹、認定被告乙○○犯罪事實一(一)(二)之證據及理由：
一、被告乙○○於九十六年十一月中旬某日，前往欣欣水泥公司
    徒手竊取十餘公斤重之電纜線，另於九十六年十二月間某日
    ，前往公路總局戰備材料庫，翻越該處圍牆及窗戶進入材料
    庫內，徒手竊取保險桿白鐵十二支等情，業據被告乙○○於
    本院坦承不諱（見本院卷第一百九十八頁、第二百零五頁至
    第二百十頁），核與證人辛○○即欣欣水泥公司管理室主任
    、證人壬○○即公路總局第五區養護工程處阿里山公路段材
    料經管人員於警詢、本院證述大致相符（見水上分局警卷第
    十二頁至第十五頁、本院卷第一百四十四頁至第一百四十七
    頁、第一百九十六頁至第一百九十七頁），復有嘉義縣警察
    局中埔分局觸口派出所受理刑事案件報案三聯單、欣欣水泥
    企業股份有限公司嘉義工廠簽文、失竊日期及損失紀錄表各
    一份、被害報告書二紙及遭竊電纜種類照片二張、現場照片
    共三張等件在卷可佐，堪認被告乙○○自白有於上揭時間前
    往欣欣水泥公司、公路總局戰備材料庫，分別以上揭方式竊
    取電纜線、保險桿白鐵等情與事實相符，堪以採信。
二、又被告乙○○雖於警詢、檢察官偵訊時供稱竊取欣欣水泥公
    司電纜線時，有攜帶剪刀云云（見水上分局警卷第七頁、第
    一八一四號偵卷第二十一頁），然其於本院審理時改稱：之
    前已經有人剪斷，可能是沒有辦法一次拿走，我們用手拉就
    有，還有拉線槽裡頭類似滾輪的東西等語（見本院卷第二百
    零七頁、第二百五十一頁）。是被告乙○○就行竊欣欣水泥
    公司電纜線有無攜帶剪刀做為工具乙節，前後供述已有矛盾
    ，其於警詢、偵訊自白有攜帶剪刀是否屬實，非無疑問。佐
    以證人辛○○於本院亦證稱：我們工廠有小路，那邊水溝要
    跨越很方便，雖然我們有裝上監視器，但是幾個重要路口沒
    有辦法防堵等語（見本院卷第一百四十五頁），是依證人辛○○上揭證述可知，欣欣水泥公司廠區並非進入困難、保全
    嚴密之處，實難以排除確實另有他人先行進入竊取電纜線，
    而有部分僅破壞而未及竊取，參以本案復未查扣任何被告乙○○行竊時之作案工具，故參酌上揭各情，就被告乙○○竊
    取欣欣水泥公司電纜線時，有無攜帶兇器乙節，尚未能達到
    其必有攜帶兇器作為工具之確信，故僅能認定被告乙○○係
    以徒手方式行竊。
三、另被告乙○○雖於警詢、偵訊及本院審理時均供稱其竊取欣
    欣水泥電纜線、公路總局保險桿白鐵時，均係與被告丙○○
    一同前往並共同竊取之語，惟同案被告丙○○堅詞否認上情
    ，而被告丙○○是否與被告乙○○共同竊取上揭物品，除被
    告乙○○之指述、證述外，尚缺乏其他積極證據足以補強、
    證明，參以被告乙○○與同案被告丙○○彼此結怨深重，實
    難以排除挾怨報復之可能，是尚不足以認定被告乙○○為上
    揭二次竊盜犯行時，均係與同案被告丙○○共同為之（理由
    詳後述被告丙○○無罪部分）。
貳、認定被告丙○○犯罪事實二(一)(二)之證據及理由：
    被告丙○○有為犯罪事實二(一)(二)之犯行，業據被告丙○○於
    警詢、本院審理時供承在卷，並於本院審理時坦稱：我是用
    我自己磨成扁扁的六角扳手弄開車門，也是用六角扳手發動
    車子，扳手長度大約我手掌長等語（見白河分局警卷第二頁
    至第三頁、本院卷第二百十五頁、第二百十六頁），核與證
    人即車牌號碼RT—6121號自小貨車所有人甲○、車牌號碼J7
    —8020號自小貨車所有人戊○○於警詢中之證述情節大致相
    符（見白河分局警卷第八頁至第十一頁），復有臺南縣警察
    局車輛協尋電腦輸入單一紙、車牌號碼RT—6121號自小貨車
    照片（懸掛8497—SU號之車牌）一張在卷可參（見白河分局
    警卷第十四頁至第十五頁），復有吸油器一支、塑膠汽油桶
    三只扣案可資佐證，堪認被告丙○○之自白與事實相符，應
    可採信。本件事證明確，被告丙○○有為犯罪事實二(一)(二)竊
    盜犯行，足堪認定。
、論罪科刑部分：
一、按刑法第三百二十一條第一項第二款規定將「門扇」、「牆
    垣」、「其他安全設備」並列，則所謂「門扇」應專指門戶
    而言，係分隔住宅或建築物內外之出入口大門，而所謂「其
    他安全設備」，指門扇、牆垣以外，依社會通常觀念足認為
    防盜之一切設備者，即屬相當。窗戶、建築物之屋頂、內部
    諸門，具有防閑之效用，依社會通常之觀念，屬於維護安全
    之防盜設備，自屬同條文規定之安全設備。查被告乙○○於
    九十六年十二月間某日竊取公路總局保險桿白鐵時，係先踰
    越公路總局圍牆進入戰備材料庫外空地，繼而攀爬踰越戰備
    材料庫窗戶入內竊取，是其上揭行為，自屬踰越牆垣及其他
    安全設備行為。次按刑法第三百二十一條第一項第三款之攜
    帶兇器竊盜罪，係以行為人攜帶兇器竊盜為其加重條件，此
    所謂兇器，其種類並無限制，凡客觀上足對人之生命、身體
    、安全構成威脅，具有危險性之兇器均屬之，且祇須行竊時
    攜帶此種具有危險性之兇器為已足，並不以攜帶之初有行兇
    之意圖為必要，最高法院七十九年度台上字第五二五三號判
    例意旨可資參照。被告丙○○持以竊取車牌號碼RT—6121號
    自小貨車之六角扳手雖未據扣案，然該扳手長度約十八公分
    ，業據被告丙○○自承在卷，參以一般六角扳手均為金屬材
    質，質地堅硬，被告丙○○復得以之弄開堅硬之車門、啟動
    引擎，客觀上應足以傷害人之生命、身體，顯為具有危險性
    之兇器，應可認定。
二、故核被告乙○○於犯罪事實一(一)(二)所為，分別係犯刑法第三
    百二十條第一項普通竊盜罪，及同法第三百二十一條第一項
    第二款踰越牆垣及其他安全設備竊盜罪。被告丙○○於犯罪
    事實二(一)(二)所為，分別係犯刑法第三百二十一條第一項第三
    款攜帶兇器竊盜罪、同法第三百二十條第一項之普通竊盜罪
    。公訴意旨就被告乙○○犯罪事實一(一)部分，認被告乙○○
    係犯刑法第三百二十一條第一項第三款攜帶兇器竊盜，然被
    告乙○○有無攜帶大型剪刀作為行竊工具乙節，本院認尚無
    足夠證據證明，業如前述，惟此部分竊盜之基本事實同一，
    本院自應予以審理，並變更起訴法條。再就犯罪事實一(二)部
    分，公訴意旨僅認被告乙○○踰越牆垣竊盜，漏未斟酌被告
    乙○○除踰越牆垣外，尚攀爬踰越屬安全設備之戰備材料庫
    窗戶，業如前述，惟此僅係竊盜罪之加重要件而仍屬單純一
    罪，此部分自無庸變更起訴法條。另被告丙○○犯罪事實二
    (一)部分，公訴意旨漏未斟酌被告丙○○係持足為兇器使用之
    六角扳手行竊，而認被告丙○○係犯刑法第三百二十條第一
    項之普通竊盜罪，尚有未洽，惟其基本事實同一，本院自應
    予以審理，並變更起訴法條。被告乙○○、丙○○上開所犯
    各罪間，均犯意各別，行為互殊，均應予分論併罰。被告乙○○前因違反毒品危害防制條例案件，經本院以九十四年度
    訴字第四四一號判決判處有期徒刑十月、六月確定，另因恐
    嚇取財案件，經本院以九十五年度嘉簡字第四五三號判決判
    處有期徒刑四月確定，上揭數罪經減刑後定應執行有期徒刑
    九月確定，於九十六年七月十六日執行完畢出監；被告丙○○前因詐欺案件，經臺灣臺中地方法院以九十三年度易字第
    八四九號判決判處有期徒刑六月確定，於九十五年三月二十
    九日執行完畢出監，分別有臺灣高等法院被告前案紀錄表存
    卷可參，被告乙○○、丙○○均於徒刑執行完畢後五年以內
    故意再犯本件有期徒刑以上之各罪，均為累犯，應分別依刑
    法第四十七條第一項之規定，加重其刑。再被告乙○○於九
    十六年十二月二十九日未查獲任何贓物情形下，即主動前往
    嘉義縣警察局水上分局水上派出所向員警表明有上揭犯罪事
    實一(一)(二)之行竊事實，有被告乙○○之警詢筆錄可參；被告
    丙○○於九十七年一月三十日因另案遭通緝，為員警緝獲時
    ，被告丙○○主動坦承有犯罪事實二(二)之犯行，並於員警僅
    知悉有犯罪事實二(一)之車輛失竊，尚未掌握犯罪嫌疑人而為
    例行性訊問時，被告丙○○即主動坦承犯罪事實二(一)犯行，
    亦有被告丙○○之警詢筆錄、本院公務電話記錄在卷可參。
    顯見員警於被告乙○○、丙○○分別主動表示前，並不知悉
    被告乙○○有竊取犯罪事實一(一)(二)犯行、被告丙○○有竊取
    犯罪事實二(一)(二)犯行，佐以被告乙○○、丙○○事後均未逃
    避偵審之事實，應認被告乙○○上揭二次竊盜犯行、被告丙○○上揭二次竊盜犯行，均合於自首之要件，爰依法減輕其
    刑，並均先加後減之。
三、爰審酌被告乙○○國中肄業之智識程度，並有毒品、恐嚇取
    財等前科素行，正值壯年，不思循正當管道賺取財物，欲謀
    不勞而獲，造成他人電纜線、保險桿白鐵財產損失，惟念其
    犯罪動機、手段、方法及所得財物價值，及犯後坦承犯行，
    態度尚稱良好等一切情狀，量處如主文第一項所示之刑並定
    應執行刑；另審酌被告丙○○國中肄業之智識程度，有毒品
    、詐欺、竊盜等前科素行，亦值壯年，不以己力賺取財物，
    造成他人車輛、汽油之財產損失，其竊取之犯罪動機、行為
    手段、坦承犯行之犯後態度等一切情狀，量處如主文第二項
    所示之刑並定應執行刑，以資儆懲。另未扣案之六角扳手一
    支，為被告丙○○所有，且係攜往犯罪事實二(一)時地行竊所
    用之物，業據被告丙○○於本院供述在卷，雖未扣案，然並
    無證據證明已滅失，自應依刑法第三十八條第一項第二款之
    規定宣告沒收；又扣案之吸油管一支、塑膠汽油桶三個，為
    被告丙○○所有，攜往犯罪事實二(二)所示時地行竊所用之物
    ，亦據被告丙○○供承在卷，亦依刑法第三十八條第一項第
    二款規定宣告沒收，上揭物品並依主從相隨之法理，於被告
    丙○○所犯之加重竊盜罪、普通竊盜罪主文項下分別諭知。
丙、無罪部分：
壹、被告乙○○部分：
一、公訴意旨另以：被告乙○○於九十六年十一月底某日，與丙○○共同基於意圖為自己不法所有之犯意聯絡，前往嘉義縣
    中埔鄉鹽管村溪州仔一三之五號未上鎖之豬舍內，徒手竊取
    己○○所有之鐵條八支，得手後將竊得之鐵條運至嘉義縣民
    雄鄉○○○道路某處之資源回收場變賣，得款二千元朋分花
    用，因認被告乙○○涉犯刑法第三百二十條第一項之普通竊
    盜罪嫌（公訴意旨認被告丙○○此部分亦涉犯普通竊盜罪，
    詳後述）。
二、按犯罪事實應依證據認定之，無證據不得認定犯罪事實；又
    不能證明被告犯罪者，應諭知無罪之判決，刑事訴訟法第一
    百五十四條第二項、第三百零一條第一項分別定有明文。次
    按刑事訴訟法第一百五十六條第二項規定，被告雖經自白，
    仍應調查其他必要之證據，以察其是否與事實相符。立法目
    的乃欲以補強證據擔保自白之真實性；亦即以補強證據之存
    在，藉之限制自白在證據上之價值。而所謂補強證據，則指
    除該自白本身外，其他足資以證明自白之犯罪事實確具有相
    當程度真實性之證據而言。雖其所補強者，非以事實之全部
    為必要，但亦須因補強證據與自白之相互利用，而足使犯罪
    事實獲得確信者，始足當之，有最高法院七十四年台覆字第
    十號判例意旨可資參照。
三、公訴人認被告乙○○涉有上開犯嫌，無非係以被告乙○○於
    警詢、偵訊之自白，以及證人己○○之證述為據。被告乙○○則否認上情，堅稱：因為曾看過有人在該處竊取，當初和
    警察經過時，告知員警該處有失竊過，當初是想要請警察去
    抓丙○○，警察說指認越多就越可能積極抓丙○○，所以才
    說有和丙○○一起去該處偷鐵條，實際上並沒有偷等語。經
    查：
  (一)被告乙○○雖於警詢供稱：於九十六年十一月底與丙○○前
    往該處竊取鐵條約八支，該工廠沒有大門，直接走進去徒手
    將鐵條拿走，我們販賣所得新臺幣二千元之語（見水上分局
    警卷第九頁，此為被告自己警詢之供述，就被告乙○○而言
    ，尚無前述證據能力問題）；復於偵訊時陳稱：九十六年十
    月在番路鄉、中埔鄉等地一些電纜線、白鐵、鐵條竊案有參
    與之語（見一八一四號偵卷第二十頁）。惟證人己○○即上
    揭豬舍所有人於本院證稱：「（你於警局稱，你有失竊八支
    鐵條？）我沒有跟警察這樣說，因為我不知道詳細數量，我
    只有印象有一些廢鐵在那裡；（你有無跟警察說鐵條長度一
    支大約二公尺？）當時警察問我時，警察說是否這樣，我實
    在記不清楚，我就大約說一下，詳細情形我並不清楚；（你
    後來何時回去看？）做筆錄之後一、二個星期，警察說的我
    知道那些廢鐵，因為數量不是很多，而且也是廢棄的，所以
    我沒有馬上去檢查；（所以你失竊的是鐵條、鐵架？）有無
    鐵條我不清楚，但是我印象中有一些鐵架，這些鐵架都是壞
    掉弄下來的；（有幾個鐵架？）有一個水塔的鐵架，還有一
    個遮雨棚的鐵架」等語（見本院卷第一百八十八頁至第一百
    八十九頁）。而觀諸證人己○○於本院證述內容，其對於嘉
    義縣中埔鄉鹽管村溪州仔一三之五號豬舍內，究竟有無「鐵
    條」失竊並不清楚，其有印象之失竊物品為較大件之「鐵架
    」，是被告乙○○警詢、偵訊自白有在該地點竊取「鐵條八
    支」乙節，是否與真實相符，實非無疑。
  (二)其次，證人己○○並未親見有人竊取其豬舍內之物品，業據
    證人己○○於警詢、本院審理時證述明確，且本案並未扣得
    任何被告乙○○警詢、偵訊時自白竊取之鐵條，復無被告有
    將所竊得之鐵條變賣之相關資料。是證人己○○既未親見被
    告乙○○竊取，復未在被告乙○○處扣得任何竊得之物品，
    自難據此認定被告乙○○確實有在上揭時地，竊取己○○豬
    舍內鐵條之犯罪事實。
  (三)另證人庚○○即製作被告乙○○警詢筆錄之承辦員警，雖於
    本院證稱係被告乙○○主動告知有在上揭豬舍內與被告丙○○共同竊取鐵條等語（見本院卷第一百三十八頁、第一百四
    十頁），然證人庚○○上揭證述，至多僅能證明被告乙○○
    警詢自白，並無受其他外力影響，係本於其自由意識而陳述
    ，尚不足以作為證明被告乙○○自白之事實，確實具有相當
    程度真實性之補強證據。
四、綜上所述，依公訴人所舉證據，證人己○○並未親見被告乙○○有竊取其物品之事實，復未查獲贓物，而被告警詢、偵
    訊之自白是否與事實相符，亦非無疑，復無其他補強證據得
    以證明其警詢、偵訊自白犯罪事實之真實性。是公訴人所舉
    上開證據，無論分別以觀或綜合評價，均尚未達通常一般人
    不致有所懷疑，而得確信其為真實之程度，是本院即無由形
    成被告有罪之確信。此外，公訴人復未提出其他適合於證明
    被告乙○○此部分犯罪事實之積極證據，並說明其證據方法
    與待證事實之關係，以說服本院形成被告乙○○此部分有罪
    之心證，而被告乙○○於本院亦堅稱並無在上開地點竊取鐵
    條之犯行等語，基於「無罪推定、罪疑惟輕」之法理，即不
    得遽為被告乙○○此部分犯罪之認定，自應為被告乙○○無
    罪之諭知。
貳、被告丙○○部分：
一、公訴意旨另以：被告丙○○與乙○○基於意圖為自己不法所
    有之犯意聯絡，分別於(一)九十六年十一月中旬某日，攜帶客
    觀上可為兇器之大型剪刀（未扣案）並與乙○○共乘某車號
    不詳之車輛，至嘉義縣番路鄉觸口村欣欣水泥公司，共同竊
    取電纜線共約七百五十公尺；(二)於九十六年十一月底某日，
    與乙○○共同前往嘉義縣番路鄉觸口村車埕一之八號壬○○
    所管理之交通部公路總局第五區工程處戰備材料庫，爬越該
    處之圍牆，徒手竊取保險桿白鐵共十二塊；(三)於九十六年十
    一月底某日，與乙○○前往嘉義縣中埔鄉鹽管村溪州仔十三
    之五號未上鎖之豬舍內，共同徒手竊取己○○所有之鐵條八
    支。因認被告丙○○分別涉犯刑法第三百二十一條第一項第
    三款攜帶凶器竊盜罪嫌、同條第二款踰越牆垣竊盜罪嫌、同
    法第三百二十條第一項之普通竊盜罪嫌。
二、按事實之認定，應憑證據，如未能發現相當證據，或證據不
    足以證明，自不能以推測或擬制之方法，為裁判基礎；且認
    定犯罪事實所憑之證據，雖不以直接證據為限，間接證據亦
    包括在內，然而無論直接證據或間接證據，其為訴訟上之證
    明，須於通常一般之人均不致有所懷疑，而得確信其為真實
    之程度者，始得據為有罪之認定，倘其證明尚未達到此一程
    度，而有合理之懷疑存在而無從使事實審法院得有罪之確信
    時，即應由法院為諭知被告無罪之判決，此觀最高法院四十
    年臺上字第八六號判例、七十六年臺上字第四九八六號判例
    闡釋甚明。又刑事訴訟法第一百五十六條第二項增定共犯之
    自白，不得作為有罪判決之唯一證據，仍應調查其他必要之
    證據，以察其是否與事實相符。立法目的當在於限制共犯自
    白在證據上之價值，法院仍須調查其他補強證據，而非專以
    共犯之自白作為有罪判決之惟一依據，藉以保障被告之人權
    。
三、公訴人認被告丙○○涉有上開犯嫌，無非係以同案被告乙○○之指述，證人辛○○、壬○○、己○○警詢之證述，以及
    測謊報告等為據。被告丙○○則否認上情，堅稱：欣欣水泥
    公司該次是因為乙○○向其借車，伊只有把車開到附近即離
    開，並未共同行竊；公路總局戰備材料庫該次，是乙○○突
    然打電話要其至公路總局戰備材料庫外馬路，幫其搬運竊取
    之白鐵，伊並未共同竊盜；中埔鄉豬舍則根本未去過等語。
    經查：
  (一)被告丙○○有無於九十六年十一月底某日，與同案被告乙○○共同前往嘉義縣中埔鄉鹽管村溪州仔十三之五號之豬舍內
    ，徒手竊取己○○所有之鐵條八支乙節，雖同案被告乙○○
    於偵訊時坦稱有與被告丙○○前往該處竊取鐵條，然其於本
    院審理時則證稱：沒有去偷鐵條此事，在警局會承認是警員
    說多承認可以積極捉丙○○，實際上沒有進去偷等語（見本
    院卷第一百零一頁）。故同案被告乙○○就被告丙○○有無
    與之共同竊取己○○所有之豬舍鐵條乙節，前後證述不一，
    參以同案被告乙○○前於偵訊時證稱與被告丙○○在豬舍共
    同竊取之物品為「鐵條」，與證人己○○證稱失竊之物品為
    「鐵架」等情，已不相符，業如前述，佐以證人己○○並未
    親見有人竊取其豬舍內之物品，亦據證人己○○於警詢、本
    院審理時證述明確，且本案並未扣得任何贓物，復無被告丙○○有將所竊得之鐵條變賣之相關資料。是自難僅憑同案被
    告乙○○有瑕疵之偵訊證言（乙○○警詢供述因無證據能力
    ，故不得作為認定被告丙○○竊取之積極證據，業如前述）
    ，而認被告丙○○有與同案被告乙○○共同竊取己○○豬舍
    內鐵條八支。
  (二)又同案被告乙○○於九十八年三月三日本院審理時雖證稱：
    九十六年十月到九十六年十一月二十五日有五次去欣欣水泥
    ，是和丙○○一起去，由丙○○開車載我，這五次沒有攜帶
    工具，用扯的就斷；九十六年十一月底，有和丙○○去公路
    總局戰備材料庫偷白鐵，是丙○○載我，白鐵有賣掉，分多
    少錢我忘記了等語（見本院卷第一百頁至第一百零一頁）。
    惟其於九十八年四月十六日本院訊問時改稱：我只有去欣欣
    水泥偷一次，是和丙○○一起去，之前會說有去五次，是因
    為我在警察局有說過這樣的話，豬舍那裡也是說說而已，並
    沒有進去偷等語（見本院卷第二百零三頁至第二百零四頁）
    。另於九十六年十二月二十九日警詢則陳稱：我和丙○○於
    九十六年十月中旬、九十六年十月底、九十六年十一月初、
    九十六年十一月中旬、九十六年十一月二十五日，五次前往
    欣欣水泥偷電纜線，是由丙○○開車載我，由丙○○用大剪
    刀剪電線，我負責搬；九十六年十一月底，和丙○○前往番
    路鄉觸口村一之八號，我們爬過圍牆竊取白鐵十二塊，然後
    放地上，再丟至外面圍牆，出去用丙○○偷來貨車將東西搬
    走等語（僅援為檢驗其審理程序中之證詞與其先前陳述是否
    一致，見水上分局警卷第七頁至第九頁）。是依同案被告乙○○歷次證述、陳述內容，對於前揭公訴意旨與被告丙○○
    前往欣欣水泥公司行竊次數、行竊使用之工具各情，均相互
    歧異反覆不一，顯有重大瑕疵，其證述內容是否得以採信，
    實非無疑。
  (三)其次，被告丙○○前於九十七年一月二十三日與同案被告乙○○因細故爭執，丙○○即持西瓜刀砍傷乙○○，致乙○○
    受有臉部撕裂傷、左手撕裂傷之傷害乙情，有臺灣嘉義地方
    法院檢察署九十七年度偵字第五０二五號起訴書在卷可參，
    是被告丙○○與同案被告乙○○間，並非全無怨隙。再者，
    同案被告乙○○於偵查中供稱：「（為何會自首本件？）因
    為我找不到我太太，但我知道我太太和丙○○在一起，我找
    不到丙○○怕他讓我太太一起吸毒，所以自首我和他共犯之
    竊案，希望警方找到丙○○，我確實是有想借警方力量，趕
    快找到丙○○，就可以找到我太太」等語（見一八一四號偵
    卷第二十一頁）；復於本院坦稱：因為丙○○帶我太太去吸
    毒，我很生氣所以去自首，我的動機是要把我太太帶回來，
    警員說多承認可以積極捉丙○○，我與丙○○有很深冤仇等
    語（見本院卷第九十九頁、第一百零一頁至第一百零二頁、
    第一百三十一頁）。而被告丙○○於偵查中亦供稱：乙○○
    和我之間有很多仇恨，還和水上分局配合指證了一些根本不
    是我做的案子，因為他太太是我以前同學，他會打太太，他
    太太會來找我訴苦，所以他懷疑我和他太太有什麼等語（見
    一八一四號偵卷第二十八頁）。是同案被告乙○○因遍尋不
    著其配偶，懷疑丙○○與其配偶有染，雙方因此事致結怨深
    重，是同案被告乙○○與被告丙○○間，實難謂相處和睦無
    素怨，而全無挾怨報復之意。故同案被告乙○○證述之真誠
    性、憑信性非無疑意，參以其歷次證述、供述均互有矛盾不
    一之處，業如前述，益難以其證述內容而據以論斷被告丙○○有與同案被告乙○○共同竊盜欣欣水泥電纜線、公路總局
    保險桿白鐵犯行。
  (四)又證人辛○○即欣欣水泥公司員工於警詢及本院審理時證稱
    於九十六年十一月十三日、十四日有失竊電纜線一批（見水
    上分局警卷第十二頁至第十三頁、本院卷第一百四十四頁）
    ；證人壬○○即公路總局員工於警詢及本院審理時亦證稱：
    於九十六年十二月二十五日上午有發現戰備材料庫不銹鋼白
    鐵失竊等語（見水上分局警卷第十四頁至第十五頁、本院卷
    第一百九十六頁）。是證人辛○○、壬○○管理之物品，雖
    有失竊之情形，惟上揭證人均未親見何人竊取物品，亦據證
    人辛○○、壬○○於警詢及本院審理時證述明確，復未在被
    告丙○○處扣得任何竊得之物品，自不足以補強同案被告乙○○於偵查中、本院審理時證述被告丙○○有與之共同竊取
    欣欣水泥電纜線一次、公路總局保險桿白鐵一次之真實性。
  (五)另本件測謊鑑定雖研判被告丙○○否認和同案被告乙○○共
    同偷竊任何一件、否認和乙○○一起前往欣欣水泥、公路總
    局偷東西二事呈情緒波動反應，有內政部警政署刑事警察局
    九十七年十二月九日刑鑑字第0970188204號鑑定書可參，但
    上揭測謊鑑定僅能憑此懷疑被告丙○○未據實陳述，動搖其
    抗辯之成立，尚不得逕認同案被告乙○○指證真實且正確，
    亦即該測謊結果，適合用以攻擊、質疑被告答辯之可信度，
    卻不能執此否認犯罪之不實辯解，據以認為已滿足待證事實
    證立之要求（最高法院八十八年度台上字第五四一號、九十
    一年度台上字第四五七四號等判決意旨參照）。其次，測謊
    檢查係為驗證受測者應答與犯罪攸關之問題呈情緒波動反應
    之測謊結果，要非等同於（任意性）自白。換言之，被告上
    開辯解，縱呈情緒波動反應而鑑定為說謊，然揆諸測謊鑑定
    之本質係從受測者未徵顯於外之生理變化與提問題旨間之相
    對關係，顯示出回答之虛假，或可推論被告內心係肯認設問
    之題旨，卻刻意矯飾而言不由衷，但卻絕非等同於被告就題
    旨事實自認甚或就犯行自白，殆無疑義。故本件被告丙○○
    被訴上揭犯嫌存否之關鍵重點，仍應回歸審究公訴人所提出
    證明被告丙○○有上揭犯嫌之主要積極證據，即同案被告乙○○供述之價值程度。而同案被告乙○○歷次證述、供述內
    容不一，復與被告丙○○嫌隙已深，且乙○○經測謊檢查，
    因圖譜反應欠缺一致性無法鑑判，亦有上揭內政部刑事警察
    局鑑定書可佐，是同案被告乙○○證述被告丙○○與之共同
    竊盜等情，其真誠性、憑信性難謂無疑，實難僅憑與被告丙○○素有怨隙之同案被告指述，即認被告丙○○有為公訴意
    旨所認之上揭共同竊取欣欣水泥電纜線、公路總局保險桿白
    鐵犯行。
  (六)另被告丙○○抗辯於九十六年十一月中旬並未與同案被告乙○○共同前往欣欣水泥行竊，該次因丁○○撥打電話要求其
    借車與乙○○，故有應丁○○之請而將車輛開至欣欣水泥附
    近小路即離開乙情，雖證人丁○○於本院證述否認有撥打電
    話要求丙○○借車與乙○○（見本院卷第一百零七頁）。然
    因檢察官就起訴之犯罪事實負有實質舉證責任，相對於此，
    被告並無自證無罪之義務。檢察官倘無從證明被告犯罪，縱
    令被告之辯解與事理有違或自相矛盾，查無積極證據之下，
    仍不得遽為不利於被告之認定。故本件公訴人所舉出證明被
    告丙○○有竊取欣欣水泥電纜線之主要證據，即為同案被告
    乙○○之證述，而其證述之內容反覆不一，真誠性、憑信性
    亦有疑問，業如前述，是縱使被告丙○○所辯與證人丁○○
    證述不符，亦不能單憑被告丙○○辯解或消極證據與事實不
    符，率爾認定被告丙○○犯罪。
  (七)另按竊盜罪既、未遂之區別，應以所竊之物已否移入自己實
    力支配之下為標準，而非以是否已搬運上車或已否移出室外
    為斷（最高法院七十六年臺上字第三五三０號判決可資參照
    ）。本案被告乙○○竊取公路總局戰備材料庫內之汽車保險
    桿白鐵，係踰越圍牆後，再攀爬戰備材料庫窗戶，進入材料
    庫內將保險桿白鐵由窗戶丟出至空地，繼而再丟出圍牆外，
    業如前述，參以證人壬○○於本院證稱保險桿白鐵是空心的
    ，不會很重，一人丟出圍牆外不會有困難等語（見本院卷第
    一百九十七頁），是上揭物品並非質重難以徒手搬移，被告
    乙○○既已將保險桿白鐵從保管之戰備材料庫窗戶丟出，顯
    然原來之管領狀態已遭破壞，處於隨時可搬移之狀態，而屬
    被告乙○○之實力支配中，其竊盜行為顯已既遂，是縱然被
    告丙○○於本院審理時坦稱曾於九十六年間某日晚上，接獲
    乙○○電話要其駕車前往公路總局戰備材料庫載東西，到場
    時，保險桿白鐵一部份丟在圍牆外路上，一部份放在圍牆上
    ，就和乙○○一起把白鐵放到車上，隔天兩人一起載去賣，
    乙○○分給他二千元等語為真（見本院卷第二百十三頁、第
    二百五十三頁至第二百五十四頁），亦因同案被告乙○○之
    竊盜行為已既遂，被告丙○○將乙○○竊取之物品搬運至車
    上，至多僅構成搬運贓物罪嫌，難認與同案被告乙○○有共
    同竊盜之犯嫌，復因竊盜與搬運贓物之犯罪事實二者構成要
    件迥異，社會基本之事實並非同一，被告丙○○是否另有搬
    運贓物之犯嫌，自非本院審理範圍，併此敘明。
四、綜上所述，本件檢察官固舉同案被告乙○○之證述、證人辛○○、壬○○、己○○之證述及測謊報告等積極證據，欲證
    明被告丙○○有與同案被告乙○○竊取欣欣水泥電纜線、公
    路總局白鐵、己○○豬舍鐵條，然證人辛○○、壬○○、己○○均未親見被告丙○○有竊盜行為，同案被告乙○○證詞
    反覆，復與被告丙○○舊怨已深，難以排除其挾怨報復之可
    能，是公訴人所舉上開證據，無論分別以觀或綜合評價，均
    尚未達通常一般人不致有所懷疑，而得確信其為真實之程度
    ，是本院即無由形成被告丙○○有為上揭三次竊盜行為之確
    信。此外，公訴人復未提出其他適合於證明被告丙○○此部
    分犯罪事實之積極證據，並說明其證據方法與待證事實之關
    係，以說服本院形成被告丙○○此部分有罪之心證，而被告
    丙○○於本院亦堅稱並無與同案被告乙○○共同竊盜犯行等
    語，基於「無罪推定、罪疑惟輕」之法理，即不得遽為被告
    丙○○此部分犯罪之認定，自應為被告丙○○無罪之諭知。
據上論斷，應依刑事訴訟法第二百八十四條之一、第二百九十九
條第一項前段、第三百條、第三百零一條第一項，刑法第三百二
十條第一項、第三百二十一條第一項第二款、第三款、第四十七
條第一項、第六十二條前段、第五十一條第五款，第三十八條第
一項第二款、刑法施行法第一條之一第一項、第二項前段，判決
如主文。
本案經檢察官廖俊豪到庭執行職務。
中    華    民    國    98    年    6     月    2     日
                  刑事第一庭法  官  黃琴媛
以上正本證明與原本無異。
如不服本判決應於收受判決後10日內向本院提出上訴書狀，並應
敘述具體理由；其未敘述上訴理由者，應於上訴期間屆滿後20日
內向本院補提理由書（均須按他造當事人之人數附繕本）「切勿
逕送上級法院」。告訴人或被害人如對於本判決不服者，應具備
理由請求檢察官上訴，其上訴期間之計算係以檢察官收受判決正
本之日期為準。
中    華    民    國    98    年    6     月    2     日
                            書記官  洪敏芳
附錄本判決論罪法條
中華民國刑法第320條第1項
意圖為自己或第三人不法之所有，而竊取他人之動產者，為竊盜
罪，處 5 年以下有期徒刑、拘役或 5 百元以下罰金。
中華民國刑法第321條第1項第2款、第3款
犯竊盜罪而有左列情形之一者，處6月以上、5年以下有期徒刑：
二、毀越門扇、牆垣或其他安全設備而犯之者。
三、攜帶兇器而犯之者。


司法院資訊處製作；財團法人民間司法改革基金會備份。
